【裁判字號】    95,訴,2261
【裁判日期】    950811
【裁判案由】    毒品危害防制條例
【裁判全文】
臺灣高雄地方法院刑事判決              95年度訴字第2261號
公  訴  人  臺灣高雄地方法院檢察署檢察官
被      告  甲○○
                    （另案在臺灣高雄第二監獄執行中）
上列被告因違反毒品危害防制條例案件，經檢察官提起公訴（95
年度毒偵字第4326號），本院判決如下：
    主  文
甲○○連續施用第一級毒品，處有期徒刑拾月。扣案之海洛因貳
包（均含包裝袋。驗後合計淨重零點壹玖公克、空包裝合計重零
點肆貳公克）、殘有海洛因之注射針筒陸支、殘有海洛因之塑膠
鏟管壹支、海洛因殘渣袋貳個，均沒收銷燬；未殘留海洛因之注
射針筒支、止血帶壹條，均沒收。
    事  實
一、甲○○前因施用毒品案件，經本院以87年度毒聲字第1891號
    裁定令入戒治處所施以強制戒治，其間經停止戒治、撤銷停
    止戒治，於民國89年4 月28日執行完畢釋放。於前開強制戒
    治執行完畢釋放後5 年內，又因施用毒品案件，經本院以94
    年度訴字第1280號判處施用第一級毒品有期徒刑10月、施用
    第二級毒品有期徒刑5 月，並定其應執行刑為1 年2 月確定
    （現在臺灣高雄第二監獄執行中，未構成累犯）。猶未戒除
    毒癮，復基於施用第一級毒品之概括犯意，自95年2 月間某
    日起至同年5 月3 日上午8 時許止，均在高雄縣林園鄉○○
    路上「全國加油站」廁所內，將塑膠鏟管舀少許海洛因置入
    注射針筒內加水稀釋，以止血帶束勒手臂使靜脈浮現，再以
    注射針筒將海洛因溶液注射於靜脈，以此方式施用第一級毒
    品海洛因多次。嗣於95年5 月23日上午9 時許，在高雄縣林
    園鄉○○路附近為警查獲，扣得海洛因2 包（驗後合計淨重
    0.19公克、空包裝合計重0.42公克）、其所有已用於注射海
    洛因之注射針筒6 支、預備供注射海洛因使用之注射針筒3
    支、已用於勺舀海洛因之塑膠鏟管1 支、止血帶1 條、海洛
    因殘渣袋2 個。
二、案經高雄市政府警察局小港分局報請臺灣高雄地方法院檢察
    署檢察官偵查起訴。
    理  由
一、本件被告所犯為死刑、無期徒刑、最輕本刑為3 年以上有期
    徒刑以外之罪，其於準備程序進行中，就被訴事實為有罪之
    陳述，經法官告知簡式審判程序之旨，並聽取公訴人及被告
    之意見後，本院合議庭認宜進行簡式審判程序，爰依刑事訴
    訟法第273 之1 第1 項之規定，裁定由受命法官獨任進行簡
    式審判程序，合先敘明。
二、前揭事實，業據被告於本院審理時坦白承認（本院卷第46、
    56頁），且其為警查獲時，經採集尿液送驗結果，確呈嗎啡
    （即海洛因進入人體後之代謝物）陽性反應，此有高雄市立
    凱旋醫院出具尿液檢驗報告、高雄縣政府警察局小港分局製
    作之尿液採證代碼姓名對照表各1 紙附卷可稽（偵卷第33、
    34頁）。足認被告自白核與科學檢驗結果相符，堪予採信。
    其於上開時、地施用第一級毒品海洛因之犯行，已堪認定。
三、按修正之毒品危害防制條例第20條就施用毒品者，祇於「初
    犯」及「5 年後再犯」二種情形，有其追訴條件之限制，即
    須於初犯經觀察、勒戒或強制戒治釋放後，5 年內均無施用
    毒品之行為，始能認其前所實施之觀察、勒戒或強制戒治已
    足遮斷毒癮，而得於5 年後再犯時，再予適用初犯之規定，
    重行觀察、勒戒等程序。倘5 年內已經再犯，被依法追訴處
    罰，縱其第3 次（或第3 次以上）施用毒品之時間在初犯釋
    放5 年以後，即與「5 年後再犯」之情形有別，且因已於「
    5 年內再犯」，顯見其再犯率甚高，原實施觀察、勒戒或強
    制戒治，已無法收其實效，而無5 年戒斷期之存在，自無再
    經觀察、勒戒及強制戒治之必要，應得逕行追訴處罰。本件
    被告前因施用毒品案件，經本院以87年度毒聲字第1891號裁
    定令入戒治處所施以強制戒治，其間經停止戒治、撤銷停止
    戒治，於民國89年4 月28日執行完畢釋放；於前開強制戒治
    執行完畢釋放後5 年內，又因施用毒品，經本院以94年度訴
    字第1280號判處施用第一級毒品有期徒刑10月、施用第二級
    毒品有期徒刑5 月，並定其應執行刑為1 年2 月確定，有臺
    灣高等法院被告前案紀錄表1 份在卷可參。被告既曾於「5
    年內再犯」，且經法院判處罪刑確定，被告又自95年2 月間
    某日起至同年5 月3 日，因施用毒品為警查獲，即非屬該條
    例第20條第3 項所定「5 年後再犯」之情形，檢察官依毒品
    危害防制條例第23條第2 項之規定，予以追訴，自屬適法。
四、次按行為後法律有變更者，適用行為時之法律。但行為後之
    法律有利於行為人者，適用最有利於行為人之法律，刑法第
    2 條第1 項定有明文。又有關新舊法之比較，應就罪刑有關
    之共犯、未遂犯、想像競合犯、牽連犯、連續犯、結合犯以
    及累犯加重、自首減輕暨其他法定加減原因與加減例等一切
    情形，綜其全部罪刑之結果而為比較（最高法院95年第8 次
    刑事庭會議決議參照）。本件被告行為後，如附表所示之法
    律已變更，並於95年7 月1 日施行。經整體比較結果，裁判
    時之法律並非有利於被告，揆諸前開規定，自應適用行為時
    即修正前之法律。
五、又按海洛因屬毒品危害防制條例第2 條第2 項第1 款所定之
    第一級毒品。核被告所為，係犯同條例第10條第1 項之施用
    第一級毒品罪。被告於施用前後，持有海洛因之低度行為，
    應為施用之高度行為所吸收，不另論罪。被告前後多次施用
    第一級毒品海洛因之犯行，時間緊接，觸犯構成要件相同之
    罪名，顯係基於概括犯意反覆為之，為連續犯，應依修正前
    刑法第56條規定以一罪論，並加重其刑。審酌被告前因施用
    毒品，經強制戒治後，仍未能戒除毒癮，顯見戒毒意志不堅
    ，非經一定時間隔離其接觸毒品之機會，難以矯治，惟念及
    施用毒品究係自戕行為，尚未損及他人法益，且於審理時坦
    認犯行，犯後態度尚可等一切情狀，量處如主文所示之刑。
六、扣案毒品經送法務部調查局檢驗結果，確為第一級毒品海洛
    因（驗後合計淨重0.19公克、空包裝合計重0.42公克），有
    該局出具之鑑定通知書1 份在卷可佐（本院卷第27頁）。扣
    案之其他物品經送高雄醫學大學附設中和紀念醫院檢驗結果
    ：注射針筒9 支中，6 支呈海洛因陽性反應、3 支無毒品反
    應；塑膠鏟管1 支、殘渣袋2 個均呈海洛因陽性反應、止血
    帶1 條無毒品反應，此有該醫院出具之檢驗報告13份在卷可
    查（本院卷第30至42頁）。前開海洛因2 包應依毒品危害防
    制條例第18條第1 項前段沒收銷燬；其包裝袋2 個及殘有海
    洛因之注射針筒6 支、塑膠鏟管1 支、海洛因殘渣袋2 個，
    殘有微量海洛因，難以析離，均應與毒品整體同視，併依前
    開規定沒收銷燬。至未殘留海洛因之注射針筒3 支、止血帶
    1 條，均屬被告所有供施用海洛因所用（止血帶）或預備供
    施用海洛因所用（注射針筒）之物，業據供明在卷（本院卷
    第54頁），均應另依刑法第38條第1 項第2 款之規定宣告沒
    收。
據上論斷，應依刑事訴訟法第273 條之1 第1 項、第299 條第1
項前段，毒品危害防制條例第10條第1 項、第18條第1 項前段，
刑法第2 條第1 項、第11條、修正前刑法第56條、刑法第38條第
1 項第2 款，判決如主文。
中    華    民    國    95    年    8     月    11    日
                  刑事第六庭    法  官  林柏壽
以上正本證明與原本無異。
如不服本判決，應於判決送達後10日內，向本院提出上訴狀。
中    華    民    國    95    年    8     月    11    日
                                書記官  林國龍
附錄本案論罪科刑法條：
毒品危害防制條例第10條第1 項
施用第一級毒品者，處6 月以上5 年以下有期徒刑。
附表：
┌──────┬─────────────┬─────────────┬───────┬────┐
│相關變更條文│行為時法（下稱舊法）之內容│裁判時法（下稱新法）之內容│比  較  理  由│備    註│
├──────┼─────────────┼─────────────┼───────┼────┤
│連續犯：    │修正前刑法第56條：連續數行│刪除                      │新法刪除連續犯│應適用較│
│(刑法第56條)│為而犯同一之罪名者，以一罪│                          │規定，雖非犯罪│有利被告│
│            │論。但得加重其刑至二分之一│                          │構成要件之變更│之行為時│
│            │                          │                          │，但已影響行為│即舊法論│
│            │                          │                          │人刑罰之法律效│以連續犯│
│            │                          │                          │果，自屬法律有│。      │
│            │                          │                          │變更。        │        │
├──────┼─────────────┴─────────────┴───────┴────┤
│整體比較結果│舊法較為有利                                                                    │
└──────┴────────────────────────────────────────┘


司法院資訊處製作；財團法人民間司法改革基金會備份。
